【裁判字號】    89,台上,4013
【裁判日期】    890713
【裁判案由】    偽造文書
【裁判全文】
最高法院刑事判決                              八十九年度台上字第四○一三號
    上  訴  人  甲○○○
右上訴人因偽造文書案件，不服台灣高等法院中華民國八十七年六月四日第二審判決
（八十七年度上訴字第一五九○號，起訴案號：台灣板橋地方法院檢察署八十五年度
偵字第一九九四一號），提起上訴，本院判決如左：
    主  文
上訴駁回。
    理  由
按刑事訴訟法第三百七十七條規定：上訴於第三審法院，非以判決違背法令為理由，
不得為之。是提起第三審上訴，應以原判決違背法令為理由，係屬法定要件。且必須
依據卷內資料為具體之指摘，並足據以辨認原判決已具備違背法令之形式，始屬相當
。本件原判決撤銷第一審科刑判決，改判依牽連犯關係，從一重論處上訴人甲○○○
連續行使偽造私文書，足以生損害於他人罪刑，已詳所憑證據及認定理由。並依據
卷內證據資料逐一指駁上訴人否認犯罪之所辯，何以係卸責之詞，不足採信。且說明
原判決附表三、四部分，雖未經檢察官提起公訴，惟與已起訴部分，有連續犯之裁判
上一罪關係，自得併予審理，綦詳。原判決所為合法之事實認定，俱有卷內證據資料
足憑，從形式上觀察，並無違背法令之情形存在。上訴意旨置原判決上開明確論斷於
不顧，仍執其在原審所辯陳詞，否認犯罪，漫指原判決有調查未盡、理由矛盾、違背
證據及經驗法則之違法，尚不足據以辨認原判決已具備違背法令之形式。至上訴意旨
另指原審對於上訴人所提因受案外人吳松男拖累合計新台幣（下同）五百三十二萬元
借款未還之證據，未加調查，亦未說明不採之理由；及原判決理由說明上訴人利用不
知情之會首行使偽造私文書係屬間接正犯云云，並未指明上訴人三次冒何人名義標會
，又不知情之會首究為邱碧雲或許美霞，亦未指明。原判決不無證據調查未盡及判決
不載理由之違法一節。稽之卷內訴訟資料，上訴人固於原審辯稱係被案外人吳松男拖
累，以致週轉不靈，而無法繼續繳付會款云云，並提出支票影本等為證。此雖與上訴
人之能否繼續繳付會款之能力有所關聯，究與上訴人已構成犯罪之行為無關，原審未
加調查，亦未說明無調查必要之理由，所踐行之訴訟程序稍有欠洽，但於判決無影響
，依刑事訴訟法第三百八十條規定，自不得執為合法之上訴第三審理由。又原判決理
由已說明上訴人於邱碧雲、許美霞為會首所召集之互助會，及上訴人自任會首之互助
會，先後冒用如原判決附表一、二、三、四所示之會員名義標取會款，其標會方式，
有以書寫投標金額及被冒用者名義參與競標，亦有由上訴人以電話託會首之邱碧雲、
許美霞標會。而由會首書寫金額及名字之標單參加標會者，原判決附表一、二、三各
有一次，係由上訴人以電話託會首標會，由會首寫金額及名字之標單參加競標，業據
會首邱碧雲、許美霞指訴在卷，上訴人冒標會款之方式，已達於可得確定之程度。原
判決雖未於理由內就上訴人以電話託會首邱碧雲、許美霞書寫金額及名字之標單冒標
，先後三次，究係以何會員名義，為具體指明，並不生違背法令之問題。綜上說明，
應認其上訴為違背法律上之程式，予以駁回。
據上論結，應依刑事訴訟法第三百九十五條前段，判決如主文。
中      華      民      國    八十九    年      七      月     十三     日
                              最高法院刑事第三庭
                                  審判長法官  陳  錫  奎
                                        法官  洪  清  江
                                        法官  吳  昆  仁
                                        法官  李  伯  道
                                        法官  陳  世  雄
      右正本證明與原本無異
                                              書  記  官
中      華      民      國    八十九    年      七      月     十八     日


司法院資訊處製作；財團法人民間司法改革基金會備份。
